臺灣高雄地方法院刑事判決　　　　　　 　93年度自字第122號
自　訴　人　甲○○
自訴代理人　溫三郎律師
被　　　告　乙○○
上列被告因誣告案件，經自訴人提起自訴，本院判決如下：
    主  文
乙○○無罪。
    理  由
一、自訴意旨略以：自訴人甲○○於案發當時即民國92年1 月13
    日晚上11時30分許係在高雄市三民區○○○路812 之5 號租
    屋處看股票，被告乙○○明知自訴人並未於前揭時間，至被
    告位於高雄縣鳳山市○○路345 號住處前，持路旁之石頭砸
    毀被告所有停放於上址之ZM-8149 號自用小貨車，致令該車
    左前側車門凹陷，竟意圖使自訴人受刑事處分，向高雄地方
    法院檢察署誣告，案經高雄地方法院檢察署以92年度偵字第
    11344 號不起訴處分及臺灣高等法院高雄分院檢察署以92年
    度上聲議字第880 號處分書駁回再議確定在案，因認被告涉
    犯刑法第169 條第1 項之誣告罪嫌云云。
二、按犯罪事實應依證據認定之，無證據不得認定犯罪事實。不
    能證明被告犯罪者，應諭知無罪之判決，刑事訴訟法第154
    條第2 項、第301 條第1 項分別定有明文。次按事實之認定
    ，應憑證據，如未能發現相當證據，或證據不足以證明，自
    不能以推測或擬制之方法，以為裁判基礎。又認定犯罪事實
    所憑之證據，雖不以直接證據為限，間接證據亦包括在內；
    然而無論直接或間接證據，其為訴訟上之證明，須於通常一
    般之人不致有所懷疑，而得確信其為真實之程度者，始得據
    為有罪之認定，倘其證明尚未達到此一程度，而有合理之懷
    疑存在時，即無從為有罪之認定（最高法院40年台上字第86
    號、76年台上字第4986號判例意旨參照）。又誣告罪之成立
    ，以意圖他人受刑事處分虛構事實而向該管公務員申告為其
    要件，故其所訴事實，雖不能證明係屬實在，而在積極方面
    尚無證據證明其確係故意虛構者，仍不能遽以誣告罪論處；
    告訴人所訴事實，不能證明其係實在，對於被訴人為不起訴
    處分確定者，是否構成誣告罪，尚應就其有無虛構誣告之故
    意以為斷，並非當然可以誣告罪相繩（最高法院46年台上字
    第927 號判例、59年台上字第581 號判例意旨參照）。
三、本件自訴人認被告涉有上開誣告罪嫌，無非係以自訴人於案
    發當時即92年1 月13日晚上11時30分許，係在高雄市三民區
    ○○○路812 之5 號租屋處看股票，並未到高雄縣鳳山市○○路345 號案發現場前，被告自不可能在案發現場看到自訴
    人，然被告明確指稱看到自訴人騎車經過上址，自屬意圖使
    自訴人受刑事處分而虛構事實，應係誣告，且被告向高雄縣
    警察局鳳山分局（上開自訴意旨誤認係向高雄地方法院檢察
    署提出）對自訴人所告訴毀棄損壞案件（下稱毀損案件），
    案經高雄地方法院檢察署以92年度偵字第11344 號不起訴處
    分及臺灣高等法院高雄分院檢察署以92年度上聲議字第880
    號處分書駁回再議確定在案，並提出臺灣高等法院高雄分院
    檢察署92年度上聲議字第880 號處分書1 份，為其論據。惟
    訊據被告堅詞否認有何誣告犯行，辯稱：於92年1 月13日晚
    上11時30分許，伊所有停放於伊高雄縣鳳山市○○路345 號
    住處前之自用小貨車，遭人持路邊之石頭砸打，經伊聽到砸
    車聲音外出查看，看到自訴人在案發現場騎機車匆忙離去，
    伊不及追趕，並發現伊所有上開自用小客車左前側車門凹陷
    ，遂報警處理，並非誣告等語。
四、經查：
  (一)被告有於92年1 月14日凌晨0 時0 分許起至同日凌晨0 時40
    分許，在高雄縣鳳山分局新甲派出所，向上開派出所內警員
    郭皇麟訴稱：於92年1 月13日晚上11時30分許，突然聽到碰
    一聲，趕緊向外察看停在自宅（高雄縣鳳山市○○路345 號
    ）前車牌號碼ZM-8149 號之自用小貨車，就發現有一女子即
    甲○○騎乘機車很匆忙的離開，後就發現上開自用小貨車駕
    駛座車門遭石頭砸毀凹陷，要對甲○○提出毀損告訴等語，
    及上開毀損案件，經臺灣高雄地方法院檢察署檢察官偵查後
    ，以甲○○（即毀損案件被告）否認毀損犯行，不能僅憑乙○○（即毀損案件告訴人）片面指訴及車損之照片，即遽認
    甲○○確係毀損行為之人，且查無其他積極證據足認甲○○
    有何毀損犯行，甲○○涉犯毀損罪嫌不足，而於92年7 月25
    日以臺灣高雄地方法院檢察署檢察官92年度偵字第11344 號
    不起訴處分書為不起訴處分，經乙○○再議後，亦經臺灣高
    等法院高雄分院檢察署於92年9 月5 日以92年度上聲議字第
    880 號處分書駁回再議確定等情，業據被告坦承屬實，並經
    本院調取臺灣高雄地方法院檢察署92年度偵字第11344 號毀
    棄損壞偵查卷全卷（含警卷及臺灣高等法院高雄分院檢察署
    92年度上聲議字第880 號卷）核閱無訛，復有92年1 月14日
    乙○○警詢筆錄、上開不起訴處分書及處分書各1 份在卷可
    稽（見高雄縣警察局鳳山分局鳳警刑移字第1077號警卷第3
    頁、92年度偵字第11344 號偵查卷第23、24、32、33頁），
    自堪信為真實。是自訴人指訴被告向有偵查犯罪權限之公務
    員告訴及申告自訴人涉嫌於93年1 月13日晚上11時30分許，
    在被告位於高雄縣鳳山市○○路345 號住處前，毀損被告所
    有ZM-8149 號自用小貨車左前側車門，及自訴人所涉犯之上
    開毀棄損壞案，已經高雄地方法院檢察署以92年度偵字第11
    344 號不起訴處分及臺灣高等法院高雄分院檢察署以92年度
    上聲議字第880 號處分書駁回再議確定在案乙情，自堪信為
    真實。惟按「誣告罪之成立，以意圖他人受刑事處分虛構事
    實而向該管公務員申告為其要件，故其所訴事實，雖不能證
    明係屬實在，而在積極方面尚無證據證明其確係故意虛構者
    ，仍不能遽以誣告罪論處」、「告訴人所訴事實，不能證明
    其係實在，對於被訴人為不起訴處分確定者，是否構成誣告
    罪，尚應就其有無虛構誣告之故意以為斷，並非當然可以誣
    告罪相繩」（前揭最高法院判例意旨參照），是上開臺灣高
    等法院高雄分院檢察署92年度上聲議字第880 號處分書雖以
    乙○○（即毀損案件告訴人）就其所訴事實，不能證明係屬
    實在，認甲○○（即毀損案件被告）所涉毀損罪嫌不足，原
    不起訴處分經核尚無不合，而駁回乙○○再議之聲請，然衡
    諸前揭說明，被告並非當然可以誣告罪相繩，而仍應審就「
    是否有積極證據足資證明被告有虛構誣告之故意」，此亦為
    本件本院審究之重點所在。
  (二)於92年1 月13日晚上11時30分許，在高雄縣鳳山市○○路34
    5 號被告住處前，被告所有停放在上址車牌號碼ZM-8149 號
    自用小貨車駕駛座車門有遭人以石頭砸毀凹陷乙情，除據被
    告陳稱在卷外，並有被告報警後經警到達現場後拍攝之照片
    3 幀附卷可佐（見鳳山分局警卷第6 至8 頁），而觀上開照
    片，於車牌ZM-8149 號自用小客車左前側駕駛座車門旁確有
    一大塊石頭掉落地上，且上開車門（為藍色）上亦確有多處
    白色長條狀痕跡（至是否凹陷因照片拍攝角度關係不甚明顯
    ），是被告於上開損棄損壞案件中，訴稱於上開時、地其所
    有之自用小貨車有遭人以石頭砸毀凹陷等語，自屬信而有徵
    ，並非虛構。又細閱被告於上開毀損案件警詢中告訴之內容
    （參第(一)點所述），被告雖未目睹自訴人持石頭毀損被告所
    有自用小貨車瞬間之行為，然自訴人若果有於案發時、地騎
    乘機車匆忙離去，被告並隨即看到其所有自用小貨車車門毀
    損，則被告基於合理推論及懷疑，而對自訴人提起毀損之告
    訴，衡之常理，尚難遽認有何誣告之意。是被告訴稱其看到
    自訴人於案發時、地騎乘機車匆忙離去乙節，是否如自訴人
    所指，係憑空杜撰完全虛構，為本件主要爭執點所在，自訴
    人就其上開指訴，自應提出積極證據以資證明。
  (三)自訴人雖指稱：伊於案發當時即92年1 月13日晚上11時30分
    許係在高雄市三民區○○○路812 之5 號租屋處看股票，並
    未到高雄縣鳳山市○○路345 號案發現場前，被告自不可能
    在案發現場看到自訴人云云，復另稱：伊於接到新甲派出所
    警員電話後即打電話給鼎金派出所，員警許金塔有至伊高雄
    市三民區○○○路812 之5 號住處，且伊亦有至14樓住處對
    門敲門，是警員許金塔及鄰居丙○○可證明其於案發當時係
    在高雄市三民區○○○路812 之5 號住處云云。惟查，證人
    即警員許金塔於接到無線電通知，約3 分鐘後到達高雄市○○路的牽手大樓看到自訴人時，已係92年1 月14日凌晨0 時
    30分許乙情，業據證人許金塔於本院結稱甚詳在卷（見本院
    卷第74頁審判筆錄），是警員許金塔看到自訴人之時，距案
    發時間已1 小時，而由自訴人住處騎車至案發現場僅需約半
    小時乙情（按案發之時間已係晚上11時30分許，往來車輛較
    少，車程時間可能會更短），亦據自訴人自承在卷（見本院
    卷第23頁），是證人許金塔上開證詞，自尚不足以證明自訴
    人於「案發時間」確係在高雄市三民區○○○路812 之5 號
    租屋處之事實。又自訴人鄰居丙○○經傳訊並未到庭，自訴
    人復已捨棄傳訊證人丙○○（見本院卷第150 頁），則自訴
    人上開所稱：伊於接到新甲派出所警員電話後，有至14樓住
    處對門敲門，鄰居丙○○可證明其於案發當時係在高雄市三
    民區○○○路812 之5 號住處云云，並無證據以實其說，自
    非可採。況自訴人接獲新甲派出所警員電話再至鄰居丙○○
    住處敲門時，距案發時間亦已超過30分鐘，此由警員郭皇麟
    於本院證稱：伊打電話給自訴人時，已距被告報案時間有30
    至40分鐘，伊是回到派出所再打電話給自訴人等語自明（見
    本院卷第69頁審判筆錄），是丙○○縱到庭同亦無法證明自
    訴人於「案發時間」確係在高雄市三民區○○○路812 之5
    號租屋處之事實，併予敘明。而自訴人復未能提出其他積極
    證據以資證明，則自訴人上開所指：伊於「92年1 月13日晚
    上11時30分許即案發當時」係在高雄市三民區○○○路81 2
    之5 號租屋處云云，自難採信。從而，自訴人上開指訴：伊
    於案發當時即92年1 月13日晚上11時30分許係在高雄市三民
    區○○○路812 之5 號租屋處看股票，並未到高雄縣鳳山市
    ○○路345 號案發現場前，被告自不可能在案發現場看到自
    訴人，然被告明確指稱看到自訴人騎車經過上址，自屬意圖
    使自訴人受刑事處分而虛構事實，應係誣告云云，即屬無確
    切積極證據足資證明，自非可採。
  (四)自訴人雖另指稱：員警並未告知自訴人係在澄清路上，但是
    被告於聲請再議時，卻說警員是告知被告當時自訴人是在澄
    清路上，顯然有誣告云云。惟自訴人是否在澄清路上，並非
    犯罪事實，員警是否有告知被告當時自訴人係在澄清路上，
    亦僅係被告就自訴人涉犯毀損案件所提之證據，並非對於犯
    罪事實之指訴，檢察官對該證據可自行決定是否傳訊員警加
    以調查及採信或不採信，並不構成誣告罪，是自訴人上開指
    訴，亦非可採。
  (五)綜上，於92年1 月13日晚上11時30分許，在高雄縣鳳山市○○路345 號被告住處前，被告所有之自用小貨車車門確有遭
    人以石頭毀損之事實，被告於前揭損棄損壞案件中，向員警
    訴稱於上開時、地其所有之自用小貨車有遭人以石頭毀損凹
    陷等語，並非虛構。至被告於上開案件中就所訴甲○○毀損
    之事實，固不能證明其係實在，而經檢察官對甲○○為不起
    訴處分，並經駁回再議而確定，然自訴人就其指稱：伊於案
    發當時即92年1 月13日晚上11時30分許係在高雄市三民區○○○路812 之5 號租屋處看股票，並未到高雄縣鳳山市○○
    路345 號案發現場前，被告自不可能在案發現場看到自訴人
    ，然被告明確指稱看到自訴人騎車經過上址，係屬意圖使自
    訴人受刑事處分而虛構事實云云，並未能提出積極證據以證
    明係屬實在，不足採信，已詳如前述，自不足以證明被告有
    何虛構誣告之故意，而與誣告罪之構成要件不符。則自訴人
    上開訴稱：被告明知自訴人並未於92年1 月13日晚上11時30
    分許，至被告位於高雄縣鳳山市○○路345 號住處前，持路
    旁之石頭砸毀被告所有停放於上址之ZM-8149 號自用小貨車
    ，致令該車左前側車門凹陷，竟意圖使自訴人受刑事處分，
    虛構事實誣陷自訴人毀損其自用小貨車，認被告涉犯刑法第
    169 條第1 項之誣告罪嫌云云，自非可採。此外，復查無其
    他積極證據足資證明被告有何自訴人所指之誣告犯行，衡諸
    前開法條及判例之意旨，自應為被告無罪之諭知。
據上論斷，應依刑事訴訟法第343 條、第301 條第1 項，判決如
主文。
中　　華　　民　　國　　94　　年　　11　　月　　23　　日
                  鳳山刑事第一庭審判長法  官  陳志銘
                                      法  官  林芳華
                                      法  官  林永村
以上正本證明與原本無異。
如不服本判決，應於判決送達後10日內，向本院提出上訴狀。
中　　華　　民　　國　　94　　年　　11　　月　　23　　日
                                      書記官  李祥銘
